ACORDAO-COMPLETO-2340079

ACÓRDÃO 574/2019 ATA 2/2019 - SEGUNDA CÂMARA

VISTO, relatado e discutido o recurso de reconsideração interposto pela Meta Instituto de Pesquisa de Opinião Ltda. contra o Acórdão 929/2018-TCU-Segunda Câmara, o qual foi mantido pelo Acórdão 2386/2018-TCU-Segunda Câmara.
ACORDAM os ministros do Tribunal de Contas da União, reunidos em sessão da 2ª Câmara, ante as razões expostas pela relatora e com fundamento nos arts. 32 e 33 da Lei 8.443/1992, em:
9.1. conhecer do recurso de reconsideração e negar-lhe provimento; e
	9.2. dar ciência deste acórdão à recorrente e ao procurador-chefe da Procuradoria da República no Estado do Rio Grande do Sul.

Recurso de reconsideração contra deliberação por meio da qual o Tribunal julgou irregulares contas especiais, com imputação de débito e multas em decorrência da não execução de parte dos serviços objeto de convênio firmado para divulgar e disseminar os dados obtidos pela Pesquisa Censitária Nacional Sobre Crianças e Adolescentes em Situação de Rua, além de sistematizar as reflexões junto a profissionais da área.

Segunda Câmara

Secretaria de Direitos Humanos da Presidência da República - SDH/PR.

3. Responsáveis/Recorrentes:
3.1. Responsáveis: Andréia Marin Martins (CPF XXX.484.060-XX), Instituto de Desenvolvimento Sustentável - Idest (CNPJ 08.768.486/0001-14) e Meta Instituto de Pesquisa de Opinião Ltda. (CNPJ 93.885.242/0001-90).
3.2. Recorrente: Meta Instituto de Pesquisa de Opinião Ltda. (CNPJ 93.885.242/0001-90).

13.1. Ministros presentes: Augusto Nardes (na Presidência), Aroldo Cedraz, Raimundo Carreiro e Ana Arraes (Relatora).
13.2. Ministros-Substitutos presentes: Marcos Bemquerer Costa e André Luís de Carvalho.

ACORDAO-COMPLETO-2348322

Acórdão 2761/2019 - Segunda Câmara

ANA ARRAES

ministro José Múcio Monteiro.

Adoto como parte deste relatório a instrução elaborada na Secretaria de Recursos - Serur, que obteve a anuência dos dirigentes daquela unidade técnica (peças 96/8) :
"INTRODUÇÃO
1.	Trata-se de recurso de reconsideração interposto pela empresa Meta Instituto de Pesquisa de Opinião Ltda. (peças 76 e 88) contra o Acórdão 929/2018-TCU-Segunda Câmara (peça 63) , mantido pelo Acórdão 2386/2018-TCU-Segunda Câmara (recurso de embargos de declaração, peça 83) .
1.1.	A deliberação recorrida apresenta o seguinte teor (itens em negrito indicam concessão do efeito suspensivo recursal) :
ACORDAM os Ministros do Tribunal de Contas da União, reunidos em Sessão da 2ª Câmara, com fundamento nos arts. 1º, inciso I, 16, inciso III, alíneas 'b' e 'c', e § 3º, 19, caput, 23, inciso III, 28, inciso II, e 57 da Lei 8.443/1992, e diante das razões expostas pelo Relator, em:
9.1 julgar irregulares as contas do Instituto de Desenvolvimento Sustentável (Idest) , de Andréia Marin Martins, ambos com base no art. 16, inciso III, alíneas 'b' e 'c', da Lei 8.443/1992, e da empresa Meta Instituto de Pesquisa de Opinião Ltda., com base no art. 16, inciso III, alínea 'c', da Lei 8.443/1992;
9.2 condenar o Instituto de Desenvolvimento Sustentável (Idest) e Andréia Marin Martins ao pagamento, em solidariedade, do valor de R$ 1.042.048,00 (um milhão, quarenta e dois mil e quarenta e oito reais) , cuja data de referência para a atualização monetária e cálculo de juros deve ser 27/1/2011 (até o efetivo recolhimento, na forma prevista na legislação em vigor) , abatendo-se dessa quantia os valores de R$ 155.555,20 (cento e cinquenta e cinco mil, quinhentos e cinquenta e cinco reais e vinte centavos) , de 4/3/2011, e de R$ 169.555,20 (cento e sessenta e nove mil, quinhentos e cinquenta e cinco reais e vinte centavos) , de 27/4/2011, com a fixação do prazo de 15 (quinze) dias, a contar das notificações, para comprovarem, perante o Tribunal, o recolhimento da dívida ao Tesouro Nacional:
9.3 condenar o Instituto de Desenvolvimento Sustentável (Idest) , Andréia Marin Martins e a empresa Meta Instituto de Pesquisa de Opinião Ltda. ao pagamento, em solidariedade, dos valores de R$ 155.555,20 (cento e cinquenta e cinco mil, quinhentos e cinquenta e cinco reais e vinte centavos) , de 4/3/2011, e R$ 169.555,20 (cento e sessenta e nove mil, quinhentos e cinquenta e cinco reais e vinte centavos) , de 27/4/2011, com a fixação do prazo de 15 (quinze) dias, a contar das notificações, para comprovarem, perante o Tribunal, o recolhimento da dívida ao Tesouro Nacional, atualizada monetariamente e acrescida de juros de mora, calculados a partir das datas mencionadas até a data do efetivo recolhimento, na forma prevista na legislação em vigor;
9.4 aplicar ao Instituto de Desenvolvimento Sustentável (Idest) , a Andréia Marin Martins e à empresa Meta Instituto de Pesquisa de Opinião Ltda. multas individuais de, respectivamente, R$ 150.000,00 (cento e cinquenta mil reais) , R$ 150.000,00 (cento e cinquenta mil reais) e R$ 40.000,00 (quarenta mil reais) , com a fixação do prazo de 15 (quinze) dias, a contar das notificações, para comprovarem, perante o Tribunal, o recolhimento das quantias aos cofres do Tesouro Nacional, atualizadas monetariamente desde a data do presente acórdão até a dos efetivos recolhimentos, se forem pagas após o vencimento, na forma da legislação em vigor;
9.5 autorizar, desde logo, a cobrança judicial das dívidas, caso não atendidas as notificações;
9.6 remeter cópia deste acórdão à Procuradoria da República no Estado do Rio Grande do Sul.
HISTÓRICO
2.	A Secretaria de Direitos Humanos da Presidência da República instaurou processo de Tomada de Contas Especial (TCE) em face de não aprovação da prestação de contas dos recursos federais repassados ao Idest por meio do Convênio 750857/2010 - FNCA (peça 1, p. 181-201) . Foi prevista nessa pactuação a divulgação e disseminação de dados obtidos pela Pesquisa Censitária Nacional sobre crianças e adolescentes em situação de rua, além da sistematização das reflexões junto aos profissionais da área a fim de auxiliar na construção de uma Política Pública Participativa. A empresa executora de parte do objeto do convênio, Meta Instituto de Pesquisa e Opinião Ltda., foi contratada por meio de concorrência pública pelo valor global R$ 847.776,00.
2.1.	Após o regular processamento da TCE em sua fase interna (peças 1) , os autos foram encaminhados à Secretaria de Controle Externo no Estado do Rio Grande do Sul (Secex/RS) que, ao final e no que pertine ao presente Exame, propôs a citação daquela empresa (peças 46-48) , em razão das seguintes irregularidades (peça 49) :
 (...) 
a) ausência de comprovação da execução dos serviços correspondentes aos valores pagos pelo Instituto de Desenvolvimento Sustentável- IDEST/RS à empresa Meta Instituto de Pesquisa de Opinião Ltda.;
b) a primeira parcela, no percentual de 20% do contrato firmado entre as partes em 4/3/2011, no valor de R$ 169.555,20, caracteriza o pagamento antecipado, sem qualquer justificativa e sem previsão dos serviços correspondentes, contrariando as disposições do art. 38 do Decreto n. 93.872/86, aplicável ao convenente por força do art.30, inciso XXI, da Portaria Interministerial n. 127/2008, vigente à época.
c) a segunda parcela, também no percentual de 20%, no valor de R$ 169.555,20, correspondente à execução da meta 1, também pode ser caracterizada como pagamento antecipado e sem previsão de serviços compatíveis com o valor pago, haja vista que a meta 1, segundo o projeto básico do convênio, previa um custo de apenas R$ 14.000,00;
 (...) 
Cofre credor: TESOURO NACIONAL, recolher mediante GRU, código 13902-5.
Valor (es) histórico (s) do (s) débito (s) e da (s) quantia (s) eventualmente ressarcidas, bem como a (s) respectiva (s) data (s) de ocorrência:
Débito (s) :
R$ 169.555,20, em 27/4/2011
R$ 169.555,20, em 4/3/2011.
2.2.	As alegações de defesa da empresa responsável foram apresentadas à peça 52. A Secex/RS procedeu à análise de toda a documentação para, ao final, não lhes dar acolhimento, propondo que as contas dela fossem julgadas irregulares, com a imputação das respectivas parcelas de débito apuradas e aplicação de multa (peças 54-56) . O Ministério Público junto a este Tribunal (MP/TCU) emitiu parecer no qual entendeu que havia a necessidade de continuar a persecução quanto à participação de dois outros responsáveis para o débito (peça 57) , providência a qual foi acatada pelo relator a quo (Ministro José Múcio Monteiro) desta TCE. A unidade técnica de origem procedeu à respectiva análise sobre a questão e manteve sua proposta original (peças 59-61) . Ao final, o MP/TCU, acolheu, em parte, a proposta da unidade técnica de origem, sugerindo que fosse abatido o valor de R$ 14.000,00 à supracitada empresa contratada e à outra responsável (peça 62) . 
2.3.	Em 6/3/2018, acolhendo as propostas encaminhadas pela Secex/SP e pelo MP/TCU, foi prolatado o Acórdão 929/2018-TCU-Segunda Câmara, nos termos transcritos no subitem 1.1 deste Exame. Entendendo haver omissão naquele julgado, a Meta Instituto de Pesquisa de Opinião Ltda. interpôs recurso de embargos de declaração (peça 69) o qual foi conhecido e rejeitado por meio do Acórdão 2386/2018-TCU-Segunda Câmara.
2.4.	Irresignada com o desfecho dos dois julgados, a empresa responsável, ora recorrente, interpõe recurso de reconsideração, o qual se passa a analisar.
EXAME DE ADMISSIBILIDADE
3.	Reitera-se o exame de admissibilidade (peças 90-91) em que se propôs o conhecimento do recurso com a concessão de efeito suspensivo aos itens 9.1, 9.3, 9.4 e 9.5 do acórdão recorrido. Por meio de despacho (peça 93) , aquele exame foi ratificado pelo relator do recurso, Ministro Substituto Marcos Bemquerer Costa, que atuou no feito em substituição à Ministra Ana Arraes.
EXAME DE MÉRITO
4.	Delimitação
4.1.	Constitui objeto do presente exame analisar:
	a) em sede preliminar;
	a.1) se este processo deve ser arquivado com base na incidência da decadência/prescrição administrativa quinquenária nos termos do disposto no art. 54 da Lei 9.784/1999;
	a.2)  se a responsável é parte legítima para figurar nesta TCE e se detém vínculo de solidariedade com outro responsável;
	b) no mérito:
	b.1) se a mantença do débito configura enriquecimento sem causa por parte do Erário;
	b.2) se há fundamento para aplicação da multa tendo em vista que a recorrente agiu com boa-fé;
	b.3) se os pagamentos efetuados foram regulares e resta comprovada a execução do objeto pactuado;
	b.4) se fato alheio à vontade da empresa responsável afasta a obrigação de ressarcimento;
	b.5) subsidiariamente, se pode ser abatido do valor do débito os impostos pagos e as parcelas percentuais sobre as metas efetivamente concluídas.
5.	Decadência administrativa
5.1.	Como primeira preliminar, a recorrente afirma que deve ser reconhecida a aplicabilidade da decadência administrativa (peça 88) , nos seguintes termos:
	a) a Lei 9.784/1999 se aplica aos processos do TCU, em especial, o disposto em seu art. 54 (decadência quinquenal) , por envolver lacuna não prevista na Lei 8.443/1992;
	b) a regra deve ser aplicável para evitar situações de insegurança jurídica nos termos das discussões do MS 28.953, 1ª Turma do STF, relatoria da Ministra Cármem Lúcia;
	c) também aplicável o precedente julgado pelo STJ no âmbito do MS 9.034-AgR, Corte Especial, relatoria do Ministro Félix Fischer, no sentido da aplicabilidade do art. 54 da Lei 9.874/1999 para promover a anulação de atos administrativos ilegais; e
	d) quanto à aplicação da Súmula TCU 282, sua eficácia não pode se sobrepor a dispositivo de lei. 
	Análise:
5.2.	Essa preliminar não deve prosperar.
5.3.	Em relação à pretensão da recorrente quanto à aplicabilidade da decadência quinquenal administrativa no presente caso concreto, consigne-se, inicialmente, que o suporte legal para tanto consta, de fato, no art. 54 da Lei 9.784/1999. Acontece que, o mencionado dispositivo legal não é de aplicabilidade obrigatória aos processos de Tomada de Contas Especial, que é regida por lei própria, qual seja, a Lei Orgânica do TCU, de forma que prevalece a sua aplicação apenas de forma subsidiária, a critério deste Tribunal, nos termos do art. 69 da própria Lei 9.874/1999 ('Os processos administrativos específicos continuarão a reger-se por lei própria, aplicando-se-lhes apenas subsidiariamente os preceitos desta Lei') . 
5.4.	Aliás, é este o entendimento já assentado em diversos precedentes desta corte de contas, a exemplo dos seguintes julgados:
a) Acórdão 3361/2013-TCU-Plenário, relatoria do Ministro Raimundo Carreiro:
O prazo decadencial previsto no art. 54 da Lei 9.784/1999 é aplicável ao TCU apenas como meio de autotutela no desempenho de sua função administrativa, não se aplicando ao exercício de sua competência constitucional de controle externo; 
b)  Acórdão 2900/2014-TCU-Plenário, relatoria do Ministro-Substituto Marcos Bemquerer: 'A decadência quinquenal (art. 54 da Lei 9.784/1999) não se aplica aos processos de controle externo'; e
c) Acórdão 1088/2015-TCU-Plenário, relatoria do Ministro Augusto Nardes:
A duração e a validade do processo de controle externo não se vinculam ao prazo decadencial previsto no art. 54 da Lei 9.784/1999 (norma geral) , porquanto aplicáveis as disposições da Lei 8.443/1992 (norma especial) , que não regula matéria de decadência.
 5.5.	Essa questão, inclusive, já foi objeto de expresso Exame no âmbito do voto condutor do julgamento do recurso de embargos de declaração interposto pela recorrente (peça 84, p. 2) , o qual se ratifica, in verbis:
 (...) 
6. A despeito disso, entendo ser oportuno apenas acrescentar que a jurisprudência deste Tribunal (a exemplo dos recentes Acórdãos 1477/2017, 1419/2017 e 650/2017, todos do Plenário) é no sentido de que não se aplica o mencionado dispositivo legal a processos de controle externo. A atuação do TCU em feitos dessa natureza - em que, em linhas gerais, são apreciados atos de gestores públicos envolvendo recursos da União - não se confunde com a hipótese de anulação dos atos pela própria Administração, no exercício do poder de autotutela. A seguir, apresento excerto do esclarecedor voto que acompanhou o Acórdão 78/2005-TCU-Plenário:
'12. O instituto da decadência a que se refere o art. 54 da Lei 9.784/1999 já foi examinado por este Plenário, que, por meio da Decisão n. 1.020/2000, firmou o entendimento de que a citada lei, que regula o processo administrativo no âmbito da Administração Pública Federal, não tem aplicação obrigatória sobre os processos da competência deste Tribunal de Contas, definida pelo art. 71 da Constituição Federal. A não-incidência da Lei n. 9.784/1999 e, portanto, do prazo decadencial previsto em seu art. 54 sobre os atos de controle externo a cargo do TCU repousa no entendimento de que a natureza desses atos não é tipicamente administrativa, mas especial, porquanto inerente à jurisdição constitucional de controle externo.
13. Ademais, consoante a tese sustentada na aludida Decisão 1.020/2000, a processualística aplicável aos processos de controle externo está delineada na Lei n. 8.443/1992, portanto, não é o caso de se adotar as regras da Lei n. 9.784/1999. A propósito, o art. 69 da Lei n. 9.784/1999 excepcionaliza os processos administrativos específicos, os quais continuarão a reger-se por lei própria, aplicando-se-lhes apenas subsidiariamente os preceitos desta Lei'.
5.6.	Já em relação ao argumento da prescrição quinquenal, há que se assinalar que, sobre o tema, existe reconhecimento da repercussão geral do STF, decidido no âmbito do RE 636.886 (relatoria do Ministro Teori Zavascki) em que foi decidida a suspensão das execuções judiciais de títulos baseados em acórdãos condenatórios do TCU, a fim de que fosse analisado, por aquele tribunal, se o instituto da prescrição alcança, ou não, os débitos apurados no âmbito desta Corte de Contas. De qualquer sorte, aquela decisão, até que seja julgada, definitivamente, em seu mérito, não impacta a tramitação deste processo de TCE, prevalecendo plenamente a Súmula TCU 282 ('As ações de ressarcimento movidas pelo Estado contra os agentes causadores de danos ao erário são imprescritíveis') .  
6.	Ilegitimidade passiva
6.1.	Em sua segunda preliminar, a recorrente assevera não ser parte legítima para figurar nestes autos (peça 76, p. 3-5) :
	a) não detém poder de praticar atos de gestão afetos exclusivamente ao interesse do próprio contratante público; e 
	b) não houve a devida comprovação para a caracterização do vínculo de solidariedade com o Idest.
	Análise:
6.2.	Melhor sorte não socorre à recorrente quanto a esse segundo argumento preliminar.
6.3.	Os limites e os contornos da controvérsia nestes autos são delimitados pelos precisos termos em que se deu a citação da recorrente (vide item 2.1 deste Exame) . No caso, os atos inquinados dizem respeito à não comprovação do que foi executado por ela nos termos pactuados com o Idest e ao pagamento a maior de serviços, agravado pelo fato de ter havido antecipação de pagamentos.
6.4.	Dessa forma, não há qualquer controvérsia sobre a existência da contratação da recorrente pelo Idest e havendo a imputação de que os serviços contratados não foram executados ou que foram pagos a maior, a legitimidade da recorrente resta plenamente configurada nos termos da alínea 'b' do § 2° do art. 16 da Lei 8.443/1992 ('do terceiro que, como contratante ou parte interessada na prática do mesmo ato, de qualquer modo haja concorrido para o cometimento do dano apurado') . Adiante, quando da análise de mérito, será analisado se, efetivamente, os elementos constantes comprovam que os serviços foram fielmente executados.
6.5.	Ademais, ao contrário do que alega a recorrente, não foi imputado à recorrente qualquer ato que caracterize como gestão de recursos, havendo notícia nos autos de que a recorrente figura nestes autos na qualidade de empresa executora do objeto pactuado e não gestora de recursos públicos.	
7.	Enriquecimento sem causa
7.1.	No mérito, a recorrente argumenta que o débito a ela imputado deve ser integralmente desconstituído haja vista que o contrato foi fielmente cumprido (comprovado pelos elementos constantes na peça 52) , nos termos requeridos pela contratante, com pagamento efetuado em face do cumprimento integral da Meta 1 e, parcial, da meta 2, que não pôde ser concluído em face de culpa de terceiro que suspendeu a continuidade dos trabalhos (peça 76, p. 4-5) .
 	Análise:
7.2.	No mérito, assiste, em parte, razão à recorrente.
7.3.	Importa esclarecer, inicialmente, que o plano de trabalho é parte integrante do termo de convênio, independente de transcrição, nos termos do inciso I do art. 30 da Portaria Interministerial 127/2008. No presente caso concreto, com a aprovação do projeto básico pelo concedente (peça 1, p. 179) , nos termos do §3º do art. 23 da mencionada portaria, aquele instrumento adquire status de plano de trabalho (peça 1, p. 7-56) , com todo o detalhamento de metas, etapas e respectivos orçamentos. 
7.4.	Pela reanálise dos elementos contidos nos autos, verifica-se que parte das despesas referentes à meta 2 devem ser objeto de abatimento do débito imputado à recorrente. Com efeito:
	a)  o aporte financeiro total pago à recorrente, em duas parcelas, somou a quantia de R$ 339.110,40, nos valores de R$ 169.555,20, em 4/3/2011 (peça 33, p. 143-144) e R$ 169.555,20, em 27/4/2011 (peça 33, p. 141-142) ;
	b) de outro lado, a própria recorrente afirma que executou completamente a meta 1 e, parcialmente, a meta 2 do convênio. Assim: 
	b.1) consta no plano de trabalho que a meta 1 demandaria despesas a título de serviços de terceiros da ordem de R$ 14.000,00 (contratação de serviço de profissional para articulação da rede que trabalha com crianças e adolescentes em situação de rua para disseminação dos resultados da pesquisa, buscando parceiros para a realização, participação e divulgação dos seminários - peça 1, p. 43) ;
	b.2) entende-se que tal parcela, se mantida nos termos da citação da recorrente, configuraria enriquecimento sem causa por parte do Idesp. No entanto, aquele montante foi abatido do débito pelo acolhimento da proposta do MP/TCU (peça 62, p. 3, item 17) , tendo em vista que há comprovação nos autos de que esse encargo foi suficientemente realizado, conforme juntados à peça 52, p. 80-181;
	b.3) dessa forma, não há qualquer montante extra a ser abatido do débito com relação à meta 1, bem como em relação às metas 3 e 4; 
	b.3) com relação à meta 2, o MP/TCU entendeu não haver provas nos autos sobre a sua execução (peça 62, p. 2-3) , nos seguintes termos:
 (...) 
14. No que concerne à meta 2, subdividida em três etapas, a contratada apenas deu início à etapa 1, referente à produção de parte do material digital do relatório da pesquisa censitária, pois não foi dado início à reprodução eletrônica de 3.000 e-books e sua distribuição, que constituíram as etapas 2 e 3, respectivamente (peça 1, p. 19, e peça 52, p. 182-231) . Analisando a planilha orçamentária do projeto básico do convênio (peça 1, p. 43) , percebe-se que, no máximo, poder-se-ia considerar realizadas parte das despesas com: serviço de criação visual e finalização de todas as peças gráficas referentes ao e-book (R$ 6.500,00) ; e contratação de serviço de diagramação e editoração eletrônica do e-book (R$ 6.200,00) . Isso porque, como o relatório não foi finalizado, não ocorreram as demais despesas relativas à reprodução e distribuição eletrônica dos e-books. Entretanto, verifico que, diferentemente da meta 1, nenhuma etapa da meta 2 do projeto básico foi concluída, de modo que não foi entregue produto que permitisse medição parcial, para fins de pagamento. 
	b.4) no entanto, quanto àquelas despesas, entende-se, diversamente às considerações do MP/TCU que assiste razão ao argumento da recorrente. O conteúdo do e-book e dos dados censitários foram juntados aos autos à peça 52, p. 182-231, e representam as despesas descritas nos serviços de terceiros, números de ordem 2, 3 e 4, vinculadas à meta 2 (peça 1, p. 43) , respectivamente, nos valores de R$ 1.800,00 (correção ortográfica) , R$ 6.500,00 (arte gráfica do e-book) e R$ 6.200,00 (editoração eletrônica) , que devem ser abatidos do débito imputado à recorrente, sob pena de restar caracterizado enriquecimento sem causa;
	b.5) como a recorrente não juntou novos elementos as suas razões recursais, não foram achados outros elementos nos autos que possam dar ensejo à tese defendida pela recorrente. 
7.5.	Por fim, quanto à pretensão da recorrente em obter o abatimento integral do débito, utiliza-se o próprio fundamento jurídico por ela invocado para não acolher o pleito, uma vez que, reconhecer o abatimento integral do montante de débito, à míngua do necessário suporte documental, importaria em enriquecimento sem causa por parte da recorrente em detrimento do Erário.
8.	Desconsideração da pena de multa
8.1.	A recorrente prossegue argumentando que a multa a ela imposta dever ser afastada. Por desconhecimento, os pareceres técnicos não consideraram o trabalho efetivamente realizado e não levaram em consideração que a suspensão dos trabalhos sem qualquer culpa de sua parte tornam desarrozoada a aplicação da pena de multa, mormente não comprovado nenhum ato praticado com má-fé (peça 76, p. 5) .  
	Análise:
8.2.	Não assiste razão à recorrente.
8.3.	A pena de multa aplicada à recorrente tem como fundamento o disposto no art. 57 da Lei 8.443/1992. Uma vez que não trouxe todos os comprovantes de despesas que pudessem atestar a execução da integralidade dos recursos auferidos, não há motivos para desconsiderar a sua aplicação.
8.4. 	No entanto, tendo em vista a proposta de mitigação de parte do débito imputado à recorrente (vide subalínea 'b.4' do item 7.4) , entende-se que o valor da multa deva ser, em homenagem ao princípio da proporcionalidade, reduzido no mesmo percentual de redução do débito.
9.	Legalidade dos pagamentos e comprovação da execução do objeto
9.1.	A recorrente argumenta que não houve irregularidade nos pagamentos a ela efetuados e que há provas de que o objeto pactuado foi executado, consignando que (peça 76, p. 5-9) :
	a) a primeira parcela tem previsão do item 13 do edital e na cláusula quinta, item 5.1, alínea 'a' do termo de contrato;  
	b) a Lei de Licitações e o Decreto 93.872/1986 (art. 38) admitem a antecipação de pagamentos;
	c) assinado o contrato e realizado o serviço, as partes se vinculam (pacta sunt servanda) e ele, não pode mais ser objeto de devolução caso já haja transcorrido o prazo decadencial de cinco anos, nos termos do art. 54 da Lei 9.874/1999;
	d) nas provas apresentadas por ocasião da apresentação das alegações de defesa por parte da recorrente, constata-se que a meta 1 foi integralmente executada, quais sejam todas as partes 1-4 do produto 1, tendo havido, inclusive, o aceite e o regular recebimento por parte do Idest, em 19/4/2011, em que pese a última parte não ter sido realizada em face do não comparecimento da Conama, o qual faria regime de parceria com a recorrente. Seria cabível, no mínimo, o abatimento do débito em relação a ¼ do valor da meta 1; e
	e) a meta 2 foi cumprida em 30% e ignorar tal fato não só é ilícito, como é ilegítimo. Resta infringido os princípios da razoabilidade e da proporcionalidade, na medida em que a recorrente não deu causa à continuidade da execução contratual.
	Análise:
9.2.	Não assiste razão à recorrente.
9.3.	Os pagamentos antecipados não podem ser considerados legítimos pois não consta dos autos nenhuma garantia, a título de contrapartida. Ademais, tal ato inquinado não contém o elemento nuclear da imputação de débito que é a ausência dos comprovantes de despesas referentes ao que foi executado, ao menos parcialmente.
9.4.	A recorrente alega que firmado o contrato e antecipados os pagamentos incide o princípio do pacta sunt servanda. Tal argumento não pode ser aceito nessa instância, pois, no âmbito deste Tribunal, prevalecem os princípios afetos ao direito administrativo, financeiro, orçamentário e operacional. Assim, recebido recursos públicos, a título de pagamento e decorrente de contrato público, é necessário que o executante apresente provas de que o recurso recebido foi efetivamente prestado, ainda que parcialmente.  
9.5.	Quanto aos aspectos atinentes ao percentual de execução parcial do objeto do convênio em discussão, reiteram-se as análises lançadas nos itens 7.4 e 7.5 deste Exame, já admitindo a desconstituição parcial do débito e a redução proporcional da multa.
10.	Fato alheio à vontade da contratante e desconstituição do débito
10.1.	A recorrente informa que não pode ser condenada em razão de ato praticado por terceiros. Com efeito (peça 76, p. 7 e p. 9-10) :
	a) na parte 4 da meta 1, o Conselho Nacional dos Direitos da Criança e do Adolescente (Conanda) não se posicionou em relação às datas propostas, o que impossibilitou a parceria referente a esse quesito. De qualquer forma, o Idest reconheceu tal fato, aceitou o produto integral da meta 1 e procedeu ao devido pagamento para a recorrente;  
	b) não houve a conclusão da meta 2 e demais itens do contrato, pois o Idest suspendeu, unilateralmente, o contrato;
	c) por ato de terceiros, alheios à vontade da recorrente, não se pode dar continuidade ao contrato, sendo certo que a recorrente incorreu em custos e acabou sofrendo prejuízo pela não remuneração integral do que foi pactuado;
	d) como a recorrente não deu causa ao distrato, a jurisprudência pátria reza que ela não pode ser compelida a devolver valores ou sofrer penas;
	e) ademais, o dever de prestar contas recai sobre o administrador público que, efetivamente, geriu os recursos, nos termos de diversos precedentes, judiciais e aqueles julgados neste Tribunal; e
	f) por fim:
 (...) Não tendo a RECORRENTE qualquer responsabilidade pela suspensão unilateral do contrato pelo ente administrativo, tendo cumprido sua obrigação até onde foi possibilitado, não tendo responsabilidade por impedimento relativo a obstáculo de terceiro para dar andamento as atividades não pode ser penalizado uma que inexistente má-fé, considerando ainda que os valores recebidos estavam de acordo com trabalhos realizados nos termos retro referidos bem como conforme cláusulas contratuais nada há a ser devolvido nem cabe qualquer imputação de penalidade considerando sua boa-fé.
	Análise:
10.2.	Não se pode acolher esse argumento.
10.3.	Em que pese reconhecer que a continuidade da avença foi, de fato, interrompida por terceiros, a interpretação do art. 61 da Portaria Ministerial 127/1988 conduz ao entendimento de que a denúncia da avença não pode acarretar auferimento de vantagem indevida pelas partes:
Art. 61. O convênio ou contrato de repasse poderá ser denunciado a qualquer tempo, ficando os partícipes responsáveis somente pelas obrigações e auferindo as vantagens do tempo em que participaram voluntariamente da avença, não sendo admissível cláusula obrigatória de permanência ou sancionadora dos denunciantes.
Parágrafo único. Quando da conclusão, denúncia, rescisão ou extinção do convênio ou contrato de repasse, os saldos financeiros remanescentes, inclusive os provenientes das receitas obtidas das aplicações financeiras realizadas, serão devolvidos à entidade ou órgão repassador dos recursos, no prazo improrrogável de trinta dias do evento, sob pena da imediata instauração de tomada de contas especial do responsável, providenciada pela autoridade competente do órgão ou entidade titular dos recursos.
10.4.	Nesse contexto, o débito imputado à recorrente só pode ser desconstituído, total ou parcialmente, se apresentar provas documentais que denotem que as metas e resultados parciais foram executados e disponibilizados ao Idest.
10.5.	Ademais, não se pode reconhecer boa-fé por parte da empresa recorrente pelo fato dela não ter devolvido os recursos recebidos e que não se traduziram, concretamente, no alcance dos resultados previstos no plano de trabalho. 
11.	Abatimento dos tributos
11.1.	Por fim, a recorrente requer que seja abatido do débito os valores recolhidos a título de tributos (peça 76, p. 5) .
	Análise:
11.2.	A pretensão da recorrente em questão não tem amparo legal.
11.3.	Tributos pagos indevidamente devem ser objeto de restituição perante os respectivos Fiscos, órgãos administrativos, ou mesmo judicialmente, conforme a natureza do tipo de encargo tributário recolhido. É o que dispõe o art. 166 do Código Tributário Nacional;
Art. 166. A restituição de tributos que comportem, por sua natureza, transferência do respectivo encargo financeiro somente será feita a quem prove haver assumido o referido encargo, ou, no caso de tê-lo transferido a terceiro, estar por este expressamente autorizado a recebê-la.
11.4.	Alinhado a esse entendimento, em recente precedente (Acórdão 1859/2018-TCU-Plenário, relatoria da Ministra Ana Arraes) , consta o seguinte enunciado: 
Não devem ser abatidos dos débitos imputados pelo TCU os valores retidos no pagamento de faturas a título de tributos, cabendo ao eventual credor, na ocorrência de indébito tributário, buscar a restituição junto aos órgãos competentes.
CONCLUSÃO
12.	Das análises anteriores, conclui-se que:
a) inaplicável aos processos do TCU a decadência administrativa quinquenal prevista no art. 54 da Lei 9.784/1999;
b) havendo a imputação de débito, a Lei Orgânica do TCU legitima, pelo disposto na alínea 'b' do § 2° do art. 16, a empresa executante contratada a figurar no polo passivo de processos de TCE.
c) pela reanálise dos elementos contidos nos autos, há que se reconhecer a desconstituição parcial do débito imputado à recorrente, sob pena de infringência ao princípio da vedação ao enriquecimento sem causa por parte de Administração Pública;
d) havendo débito remanescente, o fundamento para aplicação da multa permanece incólume, no entanto, o seu valor deve ser mitigado proporcionalmente à desconstituição parcial do débito;
e) não se pode admitir regularidade de antecipação de pagamentos, inexistindo qualquer instrumento de garantia. A ilegitimidade do ato permanece à míngua da apresentação de novos documentos que comprovem a execução, parcial ou total, do débito imputado à empresa responsável;
f) o fato alheio à vontade da empresa recorrente não pode convalidar eventual enriquecimento sem causa de sua parte; e
g) a repetição do indébito tributário presente nas parcelas de débitos há que ser requerida perante os órgãos competentes e não neste Tribunal.
12.1.	Com base nessas conclusões e reconhecendo que restam válidos todos os pressupostos de constituição e validade desta TCE, propõe-se que seja dado provimento parcial ao presente recurso, desconstituindo-se parte do débito imputado à recorrente, com a redução proporcional da multa a ela aplicada, por via de consequência, sugere-se que seja dada nova redação ao acórdão recorrido, nos termos sugeridos na proposta de encaminhamento. 
PROPOSTA DE ENCAMINHAMENTO
13.	Ante o exposto, propõe-se, com base no art. 32, inciso I, e 33 da Lei 8.443/1992:
	a) conhecer o recurso de reconsideração, para, no mérito, dar-lhe provimento parcial, e dar nova redação ao acórdão recorrido, sugerindo-se a seguinte redação:
'9.3 condenar o Instituto de Desenvolvimento Sustentável (Idest) , Andréia Marin Martins e a empresa Meta Instituto de Pesquisa de Opinião Ltda. ao pagamento, em solidariedade, dos valores de R$ 155.555,20 (cento e cinquenta e cinco mil, quinhentos e cinquenta e cinco reais e vinte centavos) , de 4/3/2011, e R$ 169.555,20 (cento e sessenta e nove mil, quinhentos e cinquenta e cinco reais e vinte centavos) , de 27/4/2011, abatendo-se o valor de R$ 14.500,00 (quatorze mil e quinhentos reais) à empresa Meta Instituto de Pesquisa de Opinião Ltda., a partir de 27/4/2011,  com a fixação do prazo de 15 (quinze) dias, a contar das notificações, para comprovarem, perante o Tribunal, o recolhimento da dívida ao Tesouro Nacional, atualizada monetariamente e acrescida de juros de mora, calculados a partir das datas mencionadas até a data do efetivo recolhimento, na forma prevista na legislação em vigor;
9.4 aplicar ao Instituto de Desenvolvimento Sustentável (Idest) , a Andréia Marin Martins e à empresa Meta Instituto de Pesquisa de Opinião Ltda. multas individuais de, respectivamente, R$ 150.000,00 (cento e cinquenta mil reais) , R$ 150.000,00 (cento e cinquenta mil reais) e [novo valor de multas proporcional à redução do débito], com a fixação do prazo de 15 (quinze) dias, a contar das notificações, para comprovarem, perante o Tribunal, o recolhimento das quantias aos cofres do Tesouro Nacional, atualizadas monetariamente desde a data do presente acórdão até a dos efetivos recolhimentos, se forem pagas após o vencimento, na forma da legislação em vigor;' e
	b)  dar ciência ao recorrente, aos demais interessados e ao Procurador-chefe da Procuradoria da República no Estado do Rio Grande do Sul do acórdão que vier a ser proferido." (destaques da instrução) 
2.	O Ministério Público junto ao Tribunal - MPTCU divergiu dessa proposta de encaminhamento, nos seguintes termos (peça 99) :
" (...) 
6.	De um modo geral, alinho-me às análises empreendidas pela Serur, discordando apenas da revisão do valor do débito imputado à Meta Instituto de Pesquisa de Opinião Ltda. A esse respeito, retomo o entendimento apresentado no parecer anterior deste MP/TCU:
'14. No que concerne à meta 2, subdividida em três etapas, a contratada apenas deu início à etapa 1, referente à produção de parte do material digital do relatório da pesquisa censitária, pois não foi dado início à reprodução eletrônica de 3.000 e-books e sua distribuição, que constituíram as etapas 2 e 3, respectivamente (peça 1, p. 19, e peça 52, p. 182-231) . Analisando a planilha orçamentária do projeto básico do convênio (peça 1, p. 43) , percebe-se que, no máximo, poder-se-ia considerar realizadas parte das despesas com: serviço de criação visual e finalização de todas as peças gráficas referentes ao e-book (R$ 6.500,00) ; e contratação de serviço de diagramação e editoração eletrônica do e-book (R$ 6.200,00) . Isso porque, como o relatório não foi finalizado, não ocorreram as demais despesas relativas à reprodução e distribuição eletrônica dos e-books. Entretanto, verifico que, diferentemente da meta 1, nenhuma etapa da meta 2 do projeto básico foi concluída, de modo que não foi entregue produto que permitisse medição parcial, para fins de pagamento.' 
7.	Conforme registrei, não consta que o relatório da pesquisa censitária (peça 52, p. 182-231) , aceito pela unidade técnica como sendo o conteúdo revisado do e-book, tenha sido recebido ou aprovado pelo contratante. Assim, não é possível afirmar que esse produto esteja de acordo com os critérios estabelecidos no contrato (especificações técnicas) , condição necessária para se reconhecer o direito ao pagamento.
8.	Observo, ainda, que o produto final da meta 1 foi aprovado em 19/04/2011 (peça 52, p. 76) e, poucos dias depois, em 29/04/2011, o Idest comunicou à empresa Meta que os serviços relativos ao Contrato nº 001/2011 deveriam ser interrompidos, mencionando especificamente as atividades relativas ao produto final da meta 2 (peça 52, p. 232) . No comunicado, foi esclarecido que a Secretaria de Direitos Humanos não aceitou as datas propostas para a realização dos seminários previstos e suspendeu as atividades para a realização de estudos sobre os dados da 'Pesquisa Censitária Nacional sobre Crianças e Adolescentes em Situação de Rua', e que haveria risco de descontinuidade do projeto.
9.	Apesar disso, a maioria dos itens juntados aos autos para justificar o recebimento de valores relativos à meta 2 diz respeito a atividades e produtos desenvolvidos após o pedido de suspensão dos serviços (peça 52, p. 234-418) . Depreende-se que a empresa Meta continuou executando o contrato à revelia da orientação recebida e, por fim, os resultados dessa iniciativa não se mostraram úteis ao contratante, tampouco ao concedente.
10.	Concluo, portanto, que a recorrente não faz jus a qualquer pagamento referente à meta 2 do plano de trabalho pactuado, não havendo razão para se promover ajustes no valor do débito a ela imputado.
11.	Ante o exposto, com vênias por divergir da unidade técnica, este representante do Ministério Público de Contas manifesta-se no sentido de que esta Corte conheça e negue provimento ao presente recurso de reconsideração, mantendo-se os exatos termos do Acórdão 929/2018-TCU-Segunda Câmara' (destaques do parecer) ."
	É o relatório.

Letícia da Cunha (OAB/RS 29.022) representando a recorrente.

Subprocurador-geral Paulo Soares Bugarin.

RECURSO DE RECONSIDERAÇÃO EM TOMADA DE CONTAS ESPECIAL JULGADA IRREGULAR, COM IMPUTAÇÃO DE DÉBITO E MULTAS, EM DECORRÊNCIA DA NÃO COMPROVAÇÃO DA EXECUÇÃO INTEGRAL DE CONVÊNIO. INSUFICIÊNCIA DAS ALEGAÇÕES RECURSAIS PARA ELIDIR OS INDÍCIOS DE IRREGULARIDADE E EXIMIR A EMPRESA CONTRATADA DA RESPONSABILIDADE PELO RESSARCIMENTO DO DÉBITO A ELA ATRIBUÍDO. CONHECIMENTO. NEGATIVA DE PROVIMENTO.

TOMADA DE CONTAS ESPECIAL (TCE)

Secretaria de Recursos - Serur.

Atendidos os requisitos de admissibilidade, cabe ratificar o conhecimento do recurso de reconsideração (peças 76 e 88) interposto pela empresa Meta Instituto de Pesquisa de Opinião Ltda. contra o Acórdão 929/2018-TCU-Segunda Câmara, mantido pelo Acórdão 2386/2018-TCU-Segunda Câmara, ambos da relatoria do ministro José Múcio Monteiro.
2.	Por meio do acórdão original, o Tribunal julgou irregulares as contas da recorrente, do Instituto de Desenvolvimento Sustentável - Idest e de Andréia Marin Martins (ex-presidente daquele instituto) , com condenação em débito e aplicação das multas previstas no art. 57 da Lei 8.443/1992.
3.	As contas se referem ao Convênio 750.857/2010, firmado entre a União, representada pela Secretaria de Direitos Humanos da Presidência da República - SDH/PR, e o Idest com o objetivo de divulgar e disseminar os dados obtidos pela "Pesquisa Censitária Nacional Sobre Crianças e Adolescentes em Situação de Rua", além de sistematizar as reflexões junto a profissionais da área, a fim de auxiliar na construção de uma política pública participativa, no valor total de R$ 1.042.048,00.
4.	A irregularidade das contas da recorrente decorreu principalmente da não execução de parte dos serviços contratados pelo Idest, apesar do recebimento dos pagamentos. 
5.	O débito imputado ao instituto e sua então presidente correspondeu à totalidade dos valores transferidos (R$ 1.042.048,00, na data de 27/1/2011) e à empresa recorrente parte desse montante (R$ 155.555,20, em 4/3/2011, e R$ 169.555,20, em 27/4/2011) . As multas foram nas quantias de R$ 150.000,00 para aqueles e de R$ 40.000,00 para a ora recorrente.
6.	No recurso, a empresa contratada alegou, em suma, que:
	a) deveria ser aplicada a decadência administrativa, nos termos do art. 54 da Lei 9.784/1999;
	b) não seria parte legítima para figurar no processo por não ter praticado atos de gestão de recursos públicos;
	c) sua condenação importaria em enriquecimento sem causa do erário, pois teria executado parte do contrato firmado com o Idest (cumprimento integral da meta 1 e parcial da meta 2) , a antecipação de pagamentos encontraria amparo legal e contratual e a não conclusão dos serviços decorreria de culpa de terceiro, que suspendeu a continuidade dos trabalhos; e
	d) por esses motivos e pela presença da boa-fé, o débito e a multa deveriam ser afastados, ou, ao menos, deveriam ser abatidos do débito os valores recolhidos a título de tributos.
7.	A Secretaria de Recursos - Serur afirmou que, não obstante a improcedência de quase todas as alegações recursais, documentos integrantes dos autos comprovariam a execução parcial da meta 2. Assim, a unidade técnica propôs dar provimento parcial ao recurso a fim de reduzir o débito imputado e, proporcionalmente, o valor da multa.
8.	O Ministério Público junto ao Tribunal - MPTCU concordou com a análise feita pela unidade técnica, exceto quanto à revisão do valor do débito, pelas razões expostas no parecer anterior ao julgamento original. Em consequência, o Parquet sugeriu negar provimento ao apelo.
9.	Com as vênias por divergir da proposta de encaminhamento elaborada pela unidade técnica, em que pese também considere adequada a análise efetuada pela Serur relativamente à maior parte dos argumentos apresentados no recurso, acompanho as proposições da Procuradoria.
10.	De fato, as preliminares de decadência administrativa e ilegitimidade passiva não prosperam.
11.	A jurisprudência é firme no sentido da não aplicação do disposto no art. 54 da Lei 9.784/1999 às atividades de controle externo a cargo deste Tribunal. Conforme a Súmula TCU 282, em face das disposições do art. 37, § 5º, da Constituição Federal, as ações de ressarcimento movidas contra agentes causadores de danos ao erário são imprescritíveis. E, em relação à pretensão punitiva para imposição de multas e outras penalidades, observa-se no processo de controle externo a regra do art. 205 da Lei 10.406/2002 (Código Civil) , ou seja, a prescrição ocorre em dez anos a contar da data de ocorrência das irregularidades, com interrupção na data do despacho que ordenar a citação (Acórdão 1441/2016-TCU-Plenário, da relatoria do ministro Benjamin Zymler) .
12.	Quanto ao reconhecimento de repercussão geral sobre o assunto pelo Supremo Tribunal Federal (Tema 899) , destaco que a jurisprudência desta Corte é no sentido de que, por não haver deliberação sobre o mérito da questão, a decisão monocrática que determinou a suspensão do processamento de todas as demandas pendentes não atinge os processos em tramitação no TCU, mas apenas as ações judiciais em que esteja em debate a prescrição do pedido de ressarcimento ao erário baseado em título de tribunal de contas (Acórdão 2469/2018-TCU-Plenário, da relatoria do ministro-substituto Augusto Sherman Cavalcanti, e 7.930/2018 - 2ª Câmara, da minha relatoria, por exemplo) .
13.	No que diz respeito à legitimidade da recorrente para figurar neste processo, embora se reconheça que ela não deva efetivamente responder pelos atos de gestão pública, sua responsabilidade está assentada no fato de ter recebido recursos públicos sem prova da realização de todos os serviços contratados, de acordo com o estabelecido no art. 16, § 2º, alínea "b", da Lei 8.443/1992.
14.	Especificamente quanto ao débito imputado, para melhor compreensão, lembro que as despesas objeto de contratação de terceiros inseridas no plano de trabalho do convênio estavam assim distribuídas entre as metas (peça 65, p. 1/2) : 
	Meta
	Descrição
	Valor (R$) 

	1
	Articulação da rede que trabalha com crianças e adolescentes em situação de rua para disseminação dos resultados da pesquisa, buscando parceiros para a realização, participação e divulgação dos seminários nas cinco macrorregiões do País
	14.000,00

	2
	Publicação em mídia digital do relatório da Pesquisa Censitária Nacional sobre Crianças e Adolescentes em Situação de Rua
	179.600,00

	3
	Organização e realização de cinco seminários, nas Regiões Sul, Sudeste, Nordeste, Norte e Centro-Oeste, para debate e construção de diretrizes e orientações para a criação de políticas públicas destinadas às crianças e adolescentes em situação de rua, em um processo de construção participativo
	113.096,00

	4
	Produção, publicação e distribuição das contribuições de todos os atores envolvidos no processo participativo de construção das políticas públicas destinadas às crianças e adolescentes em situação de rua, em formato de livro e CD-Rom e DVD
	541.080,00

	Total
		847.776,00

15.	Do ponto de vista da contratada, considerou-se no voto condutor do acórdão recorrido que houve cumprimento de parte do objeto do ajuste firmado com o Idest, correspondente a três etapas da meta 1, e, levando em conta que o projeto básico não atribuiu valores separados para cada uma das quatro etapas dessa meta, afastou-se, de forma conservadora, o seu total do débito inicialmente atribuído à recorrente, o qual permaneceu apenas sob a responsabilidade da convenente e de sua então presidente, em função do não atingimento dos objetivos do convênio. 
16.	No que tange à meta 2, a recorrente afirmou que teria executado 30% dos valores totais previstos, que compreendiam revisão ortográfica do texto (R$ 1.800,00) , criação visual (R$ 6.500,00) , diagramação e editoração eletrônica (R$ 6.200,00) , embalagem artesanal (R$ 24.000,00) , construção de banco de imagens (R$ 5.200,00) , impressão de label e gravação digital (R$ 104.400,00) e serviço postal para distribuição (R$ 31.500,00) do e-book (peça 1, p. 43) .
17.	A Serur defendeu a possibilidade de acatar os valores relativos aos três primeiros serviços, no montante de R$ 14.500,00, diante do conteúdo do e-book e dos dados censitários juntados à peça 52, p. 182/231.
18.	Contudo, o MPTCU bem pontou que, apesar de esses documentos sinalizarem para o início da produção do material digital resultante do relatório da pesquisa censitária, não se pode concluir que qualquer etapa da meta 2 foi concluída porque não há notícias de que a própria pesquisa (base para a produção dos 3.000 e-books) tenha sido aceita à época pela SDH/PR. 
19.	Nesse ponto, ressalto que a realização da pesquisa censitária foi objeto de outro ajuste firmado por aquela secretaria com o Idest (Convênio 724.549, no valor inicial de R$ 1.800.000,00, com acréscimo posterior de R$ 636.499,04) , tratado na tomada de contas especial autuada sob o TC Processo 034.485/2013-9.
20.	Naquele processo, o Tribunal imputou débito de R$ 620.776,63 (valores de 5/10/2010) ao Idest e a sua ex-presidente, com aplicação de multas individuais, no valor de R$ 80.000,00 aos responsáveis pela não comprovação da execução da totalidade das despesas previstas (Acórdão 381/2015-TCU-Primeira Câmara, da relatoria do ministro José Múcio Monteiro) .
21.	Observo que a empresa Meta Instituto de Pesquisa de Opinião Ltda. foi igualmente contratada para executar serviços no âmbito daquele convênio e que o material apresentado como sendo "capítulos elaborados para o e-book" (peça 52, p. 185/218) contempla partes da revisão bibliográfica elaborada pela contratada no bojo do Convênio 724.549, consoante mensagem da empresa de março/2010, e do relatório da pesquisa, de agosto de 2010 (peças 3, p. 169/301; 4, p. 22/397; e 5, p. 3/61, do TC Processo 034.485/2013-9) .
22.	Além disso, outros documentos juntados para justificar o recebimento de valores relativos à meta 2 (peça 52, p. 234/418) dizem respeito a atividades e produtos desenvolvidos após o pedido feito pelo Idest, em 29/4/2011, de sustar a execução dos serviços contratados com a Meta Instituto de Pesquisa de Opinião Ltda., em que se fez menção expressa às atividades concernentes ao produto final da meta 2 e se esclareceu que a SDH/PR suspendeu as atividades para a realização de estudos sobre os dados da "Pesquisa Censitária Nacional sobre Crianças e Adolescentes em Situação de Rua" e que não se sabia "ao certo sobre a continuidade do projeto" (peça 52, p. 232) . 
23.	É importante notar que há documento nestes autos indicando que, em outubro de 2012, o Idest buscava a repactuação de ambos os ajustes (peça 1, p. 320) . 
24.	Nesse contexto, não é possível estabelecer o reclamado nexo entre a documentação juntada com os recursos do convênio em tela ou inferir qualquer proveito, a partir dela, para a contratante e a unidade concedente nem há que se falar em enriquecimento sem causa dos cofres públicos em virtude da condenação da empresa, solidariamente com os demais responsáveis, ao ressarcimento das quantias previstas para a meta 2.
25.	Igualmente, não é devido abater tributos eventualmente pagos do débito imputado, porquanto a jurisprudência deste Tribunal não admite esse procedimento, segundo exemplifica o Acórdão 1859/2018-TCU-Plenário, de minha relatoria, mencionado pela unidade técnica.
26.	A propósito, vale registrar que, ao proferir o Acórdão 381/2015-TCU-Primeira Câmara, esta Corte não acatou as despesas referentes aos pagamentos de tributos a qualquer das esferas, tendo em vista o teor de cláusula contratual que atribuía a responsabilidade por esses encargos à contratada bem como o fato de ser eles inerentes ao funcionamento de qualquer empresa, sem vínculo direto com o objeto do convênio (item 41, alínea "a", da instrução reproduzida no relatório da deliberação) .
27.	Ante o exposto, e considerando que não há razão para minorar o valor da multa aplicada com fundamento no art. 57 da Lei 8.443/1992, deve-se, na linha defendida pelo MPTCU, negar provimento ao presente recurso
	Nesses termos, VOTO por que o Colegiado aprove a minuta de acórdão que submeto à sua deliberação.
TCU, Sala das Sessões Ministro Luciano Brandão Alves de Souza, em 5 de fevereiro de 2019.
ANA ARRAES 
Relatora